【裁判字號】    97,消債更,1458
【裁判日期】    971121
【裁判案由】    聲請更生程序
【裁判全文】
臺灣高雄地方法院民事裁定          97年度消債更字第1458號
聲  請  人  甲○○
上列當事人聲請消費者債務清理事件，本院裁定如下：
    主  文
聲請人甲○○自民國九十七年十一月二十一日下午五時起開始更
生程序。
命司法事務官進行本件更生程序。
    理  由
一、聲請意旨略以：聲請人積欠如附表所示銀行消費借貸、信用
    卡、現金卡契約等無擔保債務共新台幣（下同）1,647,131
    元，因無法清償，乃依消費者債務清理條例之規定向附表所
    示之最大債權金融機構國泰世華銀行請求協商，惟於97年7
    月4 日遭拒絕致協商不成立。因聲請人之負債高達1,647,13
    1 元，而聲請人每月之所得僅約16,000元，於扣除必要之生
    活費用後，已不能清償債務，爰依消費者債務清理條例之規
    定聲請更生等語。
二、按，「債務人不能清償債務或有不能清償之虞者，得依本條
    例所定更生程序，清理其債務」；「債務人無擔保或無優先
    權之債務總額未逾1,200 萬元者，於法院裁定開始清算程序
    或宣告破產前，得向法院聲請更生」；「法院開始更生程序
    之裁定，應載明其年、月、日、時，並即時發生效力」；「
    法院裁定開始更生或清算程序後，得命司法事務官進行更生
    或清算程序，必要時得選任律師、會計師或其他適當之自然
    人或法人一人為監督人或管理人。」，消費者債務清理條例
    第3 條、第42條第1 項、第45條第1 項、第16條第1 項分別
    定有明文。
三、聲請人主張其積欠如附表所示債權人上開債務；及曾依消費
    者債務清理條例之規定，向最大債權金融機構國泰世華銀行
    申請協商後，遭國泰世華銀行於97年7 月4 日拒絕致協商不
    成立等事實，業據聲請人提出財團法人金融聯合徵信中心當
    事人查詢個人資料（信用報告）回覆書、前置協商不成立通
    知書等影本為證（卷第9-10頁），足認屬實。故本件所應審
    酌者為聲請人是否有不能清償債務或不能清償之虞之情形。
四、經查：
（一）聲請人係擔任臨時工之工作，96年度之每月平薪資所得只
      有7,378 元，97年度1 月至8 月之每月平均薪資為16,000
      元，業據聲請人陳稱在卷，並有聲請人之95及96年度財政
      部國稅局綜合所得稅各類所得資料清單、大昌品蓁店出具
      之任職及薪資證明書在卷可稽（卷第11-12 、25頁），堪
      認屬實。就聲請人本人之必要生活支出部份，聲請人並未
      提出全部憑證以資證明，無從審酌是否均屬必要之費用，
      此部份因消費者債務清理條例之立法目的，係為使不幸陷
      入經濟困境之人得以清理債務、重建生活，並在清理過程
      中能保有符合人性尊嚴之最低基本生活，而非維持債務人
      過去慣常之寬逸生活，是於評估履行原協商方案是否顯有
      重大困難時，並非由聲請人任意主張其基本生活費用之數
      額，否則將造成揮霍無度以致清償能力降低，反而易使更
      生程序無從進行，因此本院認應以內政部所公告之97年度
      台灣省低收入戶最低生活費用每人每月為9,829 元計算，
      始為合理，故聲請人主張其每月之必要生活費內為9,050
      元，在上開最低生活費之範圍內，尚屬可採。
（二）又聲請人名下並無任何財產，有聲請人之財產歸屬資料清
      單在卷可稽（卷第13頁）。以聲請人每月之平均收入只有
      16,000元，於扣除其每月生活費9,050 元，僅餘約6,95 0
      元，顯不足以清償其高達1,647,131 元之債務，此參以國
      泰世華銀行於協商時，係以聲請人無法負擔任何還款條件
      為由而拒絕協商之協商不成立通知書即明。故聲請人主張
      其已陷於不能清償之情形，足以採信。
五、綜上所述，聲請人有不能清償債務之情事，其無法清償如附
    表所示之無擔保債務未逾1,200 萬元，且無消費者債務清理
    條例第46條各款所定應駁回更生聲請之事由存在，故聲請人
    聲請本件更生，即無不合，應予准許；另並依上開規定命司
    法事務官進行本件更生程序，爰裁定如主文所示。
六、依消費者債務清理條例第11條第1 項、第45條第1 項、第16
    條第1 項，裁定如主文。
中    華    民    國    97    年    11    月    21    日
                  民事第五庭  法      官  郭文通
上為正本係照原本作成。
本件不得抗告。
本裁定已於民國97年11月21日下午5時公告。
中    華    民    國    97    年    11    月    21    日
                              書  記  官  卓榮杰
附表：
┌──┬────────────┬────────┐
│編號│債權人                  │金額（新臺幣）  │
├──┼────────────┼────────┤
│一  │國泰世華銀行            │422,957元       │
├──┼────────────┼────────┤
│二  │台北富邦銀行            │224,145元       │
├──┼────────────┼────────┤
│三  │美商花旗銀行            │55,000元        │
├──┼────────────┼────────┤
│四  │香港上海匯豐銀行        │84,936元        │
├──┼────────────┼────────┤
│五  │玉山商業銀行            │138,850元       │
├──┼────────────┼────────┤
│六  │聯邦商業銀行            │308,885元       │
├──┼────────────┼────────┤
│七  │中國信託商業銀行        │233,358元       │
├──┼────────────┼────────┤
│八  │萬泰商業銀行            │179,000元       │
├──┴────────────┼────────┤
│合               計           │1,647,131元     │
└───────────────┴────────┘


司法院資訊處製作；財團法人民間司法改革基金會備份。
